【裁判字號】    97,易,1306
【裁判日期】    970509
【裁判案由】    詐欺等
【裁判全文】
臺灣臺中地方法院刑事判決              97年度易字第1306號
公  訴  人  臺灣臺中地方法院檢察署檢察官
被      告  乙○○
                    （現羈押在臺灣臺中看守所）
上列被告因詐欺等案件，經檢察官提起公訴（97年度偵緝字第32
0號、97年度偵字第6378號），經本院合議庭裁定改依簡式審判
程序審理，判決如下：
    主    文
乙○○共同連續意圖為自己不法之所有，以詐術使人將本人之物
交付，處有期徒刑拾月，減為有期徒刑伍月，如易科罰金，以銀
元參佰元即新臺幣玖佰元折算壹日；又竊盜，累犯，處拘役貳拾
日，如易科罰金，以新臺幣壹仟元折算壹日。
    犯罪事實及理由
一、犯罪事實：
(一)、乙○○前於民國94年間，因竊盜案件，經臺灣桃園地方法院
    以94年度壢簡字第974號判處有期徒刑5月確定，於95年12月
    11日縮刑期滿執行完畢。
(二)、乙○○於90年間，受僱於真實姓名、年籍不詳，自稱「楊喜
    雄」之成年男子，以每月新臺幣（下同）2萬餘元之代價，
    在「楊喜雄」所經營，位在臺北縣板橋市○○路288號之「
    啟杰商行」擔任送貨員之工作。乙○○甫自軍中退伍，因謀
    職不易，為保有該份工作，竟接受「楊喜雄」之由乙○○充
    當俗稱「芭樂票」之人頭支票帳戶之提議。乙○○乃自90年
    7月初某日起，與「楊喜雄」及該等買受「芭樂票」不詳之
    人基於意圖為自己不法所有之概括犯意聯絡，在「楊喜雄」
    之陪同下，陸續向華南商業銀行積穗分行等如附表提示行代
    號欄所示之金融機構申請甲存支票帳戶，領具空白支票（每
    本均為100張）後，乙○○即將該等空白支票、印章交予「
    楊喜雄」。「楊喜雄」遂自同年7月初某日起，以乙○○之
    名義，開立如附表所示（包括帳號、票據號碼、面額）之支
    票共計達390張（合計面額共計8742萬8229元）後，再以不
    詳之價格，將該等自始即不欲兌現之「芭樂票」，販賣予不
    詳人士，供該等不詳人士持以向他人詐騙財物之用。嗣不知
    情之楊榮星（業經臺灣臺中地方法院檢察署檢察官於95年2
    月26日以94年度偵續一字第1645號不起訴處分確定）自真實
    姓名、年籍不詳，自稱「楊豐原」之成年男子處，收受乙○
    ○名義之支票6張（付款人華南商業銀行積穗分行，支票號
    碼：DC0000000～DC0000000號，面額共計700萬元）後，再
    背書交付給妮可廣告傳播有限公司（以下簡稱：「妮可公司
    」）之負責人丙○○收受，以支應工程款。詎上開支票屆期
    提示均遭退票，經丙○○提出告訴及經查證後，始知上情。
(三)、乙○○因經濟困難，竟基於意圖為自己不法所有之犯意，於
    97年1月21日凌晨1時30分許，在臺北縣樹林市○○街31巷9
    號1樓之騎樓，徒手竊取甲○○所有之瓦斯爐芯35個（價值
    約400元）。得手後，以310元之代價變賣後花用。嗣經乙○
    ○因上開詐欺案件經通緝，為警查獲時，自首前開竊盜犯罪
    而接受司法機關調查、裁判。
二、證據名稱：
(一)、被告乙○○於警詢、偵查及本院審理時之自白。
(二)、證人即被害人甲○○於警詢中之指述、告訴人妮可公司之代
    理人古仲遠於偵查中之指述、證人楊榮星於偵查中之陳述。
(三)、臺灣票據交換所臺中市分所97年4月10日臺票中字第970216
    號函暨所附具之被告申請甲存帳戶之退票紀錄乙份、華南商
    業銀行積穗分行，支票號碼DC0000000～DC0000000號支票影
    本、退票理由單共6張、現場照片8張在卷可參。
三、論罪科刑部分：
(一)、核被告乙○○所為，就犯罪事實欄(二)所示部分，係犯刑法第
    339條第1項詐欺取財罪；就犯罪事實欄(三)所示部分，係犯刑
    法第320條第1項普通竊盜罪。
(二)、就犯罪事實欄(二)所示詐欺部分：被告行為後，刑法於94年2
    月2日修正公布，於95年7月1日施行，而行為後法律有變更
    者，適用行為時之法律，但行為後之法律有利於行為人者，
    適用最有利於行為人之法律，現行刑法第2條第1項訂有明文
    ，此條規定乃與刑法第1條罪刑法定主義契合，而貫徹法律
    禁止溯及既往原則，係規範行為後法律變更所生新舊法律比
    較適用之準據法，是刑法第2條本身雖經修正，但刑法第2條
    既屬適用法律之準據法，本身尚無比較新舊法之問題，應一
    律適用裁判時之現行刑法第2條規定以決定適用之刑罰法律
    ，先予敘明。又本次刑法修正之比較新舊法，應就罪刑有關
    之共犯、未遂犯、想像競合犯、牽連犯、連續犯、結合犯，
    以及累犯加重、自首減輕暨其他法定加減原因（如身分加減
    ）與加減例等一切情形，綜其全部罪刑之結果而為比較，最
    高法院95年5月23日著有95年度第8次刑庭會議決議可資參照
    。經查：
１、刑法第339條第1項詐欺取財罪之法定刑得科或併科銀元1000
    元以下罰金，然被告行為後，於95年6月14日增訂之刑法施
    行法第1條之1規定：「中華民國九十四年一月七日刑法修正
    施行後，刑法分則編所定罰金之貨幣單位為新臺幣。九十四
    年一月七日刑法修正時，刑法分則編未修正之條文定有罰金
    者，自九十四年一月七日刑法修正施行後，就其所定數額提
    高為三十倍。但七十二年六月二十六日至九十四年一月七日
    新增或修正之條文，就其所定數額提高為三倍。」，且94年
    2月2日施行公布95年7月1日施行之刑法第33條第5款修正為
    ：「主刑之種類如下：˙˙˙五、罰金：新臺幣一千元以上
    ，以百元計算之。」，是依修正後之法律，刑法第339條第1
    項詐欺取財罪所得科處之罰金刑最高為新臺幣3萬元、最低
    為新臺幣1000元；而被告行為時適用之罰金罰鍰提高標準條
    例第1條前段規定：「依法律應處罰金、罰鍰者，就其原定
    數額得提高為二倍至十倍。但法律已依一定比率規定罰金或
    罰鍰之數額或倍數者，依其規定。」、現行法規所定貨幣單
    位折算新臺幣條例第2條規定：「現行法規所定金額之貨幣
    單位為圓、銀元或元者，以新臺幣之三倍折算之。」，及修
    正前刑法第33條第5款規定: 「主刑之種類如下：˙˙˙五
    、罰金：一元以上。」，是依行為時之法律，刑法第339條
    第1項詐欺取財罪所得科處之罰金刑最高為新臺幣3萬元、最
    低為新臺幣30元。因此，比較上述修正前、後之刑罰法律，
    自以被告行為時之舊法即依修正前刑法第33條第5款，並配
    合罰金罰鍰提高標準條例第1條前段為法條適用之依據，較
    有利於被告。
２、被告行為後，刑法第28條業經修正公布施行，修正後刑法第
    28條規定：「二人以上共同實行犯罪之行為者，皆為正犯。
    」，與修正前同條規定：「二人以上共同實施犯罪之行為者
    ，皆為正犯。」不同，但在本件中，修正後之規定並無較有
    利於被告之情形，依修正後刑法第2條第1項從舊從輕原則，
    應依修正前刑法第28條規定論處。被告與自稱「楊喜雄」之
    人及該等購買如附表所示之支票之不詳人士之間，有犯意聯
    絡，行為分擔，均為共同正犯。
３、修正前刑法第56條連續犯之規定，依修正後刑法業已修正公
    布刪除，此刪除雖非犯罪構成要件之變更，但顯已影響行為
    人刑罰之法律效果，自屬法律有變更，且新法既刪除連續犯
    ，則被告上揭犯行須依同法第50條規定，分別論罪，併合處
    罰，惟被告之犯行，依修正前刑法論以連續犯，則僅論以一
    罪，惟加重其刑，從而，經比較新舊法之結果，仍應適用較
    有利於被告之行為時法律即舊法論以連續犯，此有最高法院
    95年第8次刑事庭會議決議可資參照，是被告本件詐欺犯行
    ，應依修正前刑法第56條規定論連續犯。被告提供如附表所
    示之支票，由共犯「楊喜雄」及其他不詳之人向他人佯稱係
    有資力、得以兌現之支票而施詐以取得他人財物之多次詐欺
    取財犯行，時間緊接，觸犯構成要件相同之罪名，顯係基於
    概括之犯意為之，為連續犯，應從一重論以詐欺取財既遂罪
    。
４、被告行為時之刑法第41條第1項前段規定：「犯最重本刑為
    五年以下有期徒刑以下之刑之罪，而受六個月以下有期徒刑
    或拘役之宣告，因身體、教育、職業、家庭之關係或其他正
    當事由，執行顯有困難者，得以一元以上三元以下折算一日
    ，易科罰金。」；又被告行為時之易科罰金折算標準，修正
    前罰金罰鍰提高標準條例第2條前段（業於94年5月17日刪除
    ）規定，就其原定數額提高為100倍折算1日，則本件被告行
    為時之易科罰金折算標準，應以銀元300元折算1日，經折算
    為新臺幣後，應以新臺幣900元折算為1日。惟95年7月1日施
    行之刑法第41條第1項前段則規定：「犯最重本刑為五年以
    下有期徒刑以下之刑之罪，而受六個月以下有期徒刑或拘役
    之宣告者，得以新臺幣一千元、二千元或三千元折算一日，
    易科罰金。」，比較修正前後之易科罰金折算標準，以95年
    7月1日修正公布施行前之規定，較有利於被告。
(三)、就犯罪事實欄(三)所示竊盜部分：
１、被告前於94年間，因竊盜案件，經臺灣桃園地方法院以94年
    度壢簡字第974號判處有期徒刑5月確定，於95年12月11日縮
    刑期滿執行完畢，有臺灣高等法院被告前案紀錄表乙份在卷
    可參，其受有期徒刑執行完畢後，5年以內故意再犯本件有
    期徒刑以上之罪，為累犯，應依刑法第47條第1項之規定加
    重其刑。
２、又被告於犯罪未被有偵查權之機關或公務員發覺前，主動向
    桃園縣警察局龜山迴龍派出所員警楊承運自首犯行，並接受
    審判，有員警楊承運所製作之職務報告乙份附卷足憑，爰依
    刑法第62條前段之規定減輕其刑，並依刑法第71條第1項之
    規定，先加重後減輕之。
(四)、被告所犯上開連續詐欺取財、竊盜2罪，犯意各別，構成要
    件互異，應予分論併罰。
(五)、爰審酌被告犯罪之動機、目的、手段，係因年青視淺，為求
    工作，而為前開詐欺犯行，所得利益非鉅，然其所申請而遭
    開立之支票總面額高達8700多萬元，嚴重損害經濟秩序，竊
    盜所得之利益尚微，犯罪後坦承犯行，態度良好，顯有悔意
    等一切情狀，分別量處如主文所示之刑，並就竊盜部分諭知
    易科罰金之折算標準。
(六)、就被告所犯詐欺部分：按中華民國九十六年罪犯減刑條例第
    5 條規定：「本條例施行前，經通緝而未於中華民國96年12
    月31日以前自動歸案接受偵查、審判或執行者，不得依本條
    例減刑」，又中華民國九十六年罪犯減刑條例係於96年7月1
    6日施行。經查：本件被告經臺灣臺中地方法院檢察署於96
    年10月2日以中檢輝偵忠緝字第4240號發布通緝，有臺灣臺
    中地方法院檢察署通緝書乙份在卷可參（見臺灣臺中地方法
    院檢察署96年度偵字第645號偵查卷），被告於97年1月22日
    經桃園縣警察局龜山分局緝獲，業據被告於警詢及本院審理
    時陳述明確，則被告係於中華民國九十六年罪犯減刑條例施
    行後才經通緝，再被告前開詐欺犯行之犯罪時間係於96年4
    月24日以前，是就被告所為詐欺犯行部分，應依中華民國九
    十六年罪犯減刑條例第2條第1項第3款、第9條減其宣告刑二
    分之一，並諭知易科罰金之折算標準。
據上論斷，應依刑事訴訟法第273條之1第1項、第299條第1項前
段，刑法第2條第1項、（修正前）第56條、（修正前）第28條、
第320條第1項、第339條第1項、第47條第1項、第62條前段、（
修正前）第41條第1項前段、第41條第1項前段、第51條第10款，
修正前罰金罰鍰提高標準條例第2條，刑法施行法第1條之1，中
華民國九十六年罪犯減刑條例第2條第1項第3款、第7條、第9條
，判決如主文。
中    華    民    國    97    年    5     月    9     日
                        臺灣臺中地方法院刑事第五庭
                            法  官  劉麗瑛
上正本證明與原本無異。
如不服本判決，應於收受送達後10日內向本院提出上訴書狀（應
敘述具體理由並附繕本）。
上訴書狀如未敘述理由，應於上訴期間屆滿後20日內補提理由書
於本院。
                            書記官  王玟
中    華    民    國    97    年    5     月    9     日
附錄論罪科刑法條
中華民國刑法第320條第1項
意圖為自己或第三人不法之所有，而竊取他人之動產者，為竊盜
罪，處 5 年以下有期徒刑、拘役或 5 百元以下罰金。
中華民國刑法第339條第1項
意圖為自己或第三人不法之所有，以詐術使人將本人或第三人之
物交付者，處5年以下有期徒刑、拘役或科或併科1千元以下罰金
。


司法院資訊處製作；財團法人民間司法改革基金會備份。
